【裁判字號】    90,簡上,8
【裁判日期】    900830
【裁判案由】    傷害
【裁判全文】
臺灣花蓮地方法院刑事判決                              九十年度簡上字第八號
    公  訴  人  臺灣花蓮地方法院檢察署檢察官
    上  訴  人
    即  被  告  乙○○
右列上訴人即被告傷害案件，不服本院花蓮簡易庭八十九年度花簡字第四六八號中華
民國九十年一月八日第一審判決（聲請簡易處刑案號：臺灣花蓮地方法院檢察署八十
九年度毒偵字第二五九一號），提起上訴，本院管轄之第二審合議庭判決如左：
    主  文
原判決撤銷。
乙○○傷害人之身體，處拘役肆拾日，如易科罰金，以佰元折算壹日。
    事  實
一、乙○○係丁○○（大陸人士）之夫，二人間具有家庭暴力防治法第三條第一款所
    定之家庭成員關係。乙○○於民國八十九年八月二十一日下午三時許，在花蓮縣
    花蓮市○○○○街五十號住處，因其妻要求離婚，而發生爭吵，乙○○竟基於傷
    害之犯意，出手毆打丁○○，致丁○○受有腦震盪、左肘及雙側前臂挫傷、左大
    腿肌肉挫傷、手挫傷、軀幹挫傷及磨擦傷，左肩及上臂挫傷之傷害。
    理  由
一、訊據上訴人即被告乙○○否認有何傷害其妻丁○○之犯行，辯稱：丁○○離家十
    幾天，回來後就吵著要離婚，但是我不肯，她就和我拉扯，後來她說要自殺，我
    就拉住她在房間裡拉扯，她的傷不是在我家造成的，她的驗傷不實在云云。
二、然查，上訴人於八十九年八月二十一日下午三時許，因其妻即告訴人丁○○離家
    多日，返家後卻對之提出離婚之要求，致二人發生爭吵，並進而發生拉扯之事實
    ，為上訴人所自承，已如前述。而告訴人於該日下午三時許與上訴人發生爭吵及
    拉扯後，即於是日下午五時四十二分即至醫院急診入院檢查治療，已有佛教慈濟
    綜合醫院出具診斷證明書可查，已足認告訴人之傷勢確係與上訴人爭吵後，遭上
    訴人傷害所造成者無訛。再告訴人之傷勢，依其所提出之上揭診斷證明書之病名
    欄所記載其傷害為「腦震盪、左肘及雙側前臂挫傷、左大腿肌肉挫傷、手挫傷、
    軀幹挫傷及磨擦傷，左肩及上臂挫傷」，可知其傷勢遍及頭、手、腿、軀幹、肩
    背等全身各處，已堪認該等傷勢應非如上訴人所稱為阻止告訴人自殺而拉住其雙
    手將其壓在地下之單純動作所能造成者。況告訴人上開傷單中有腦震盪之記載，
    然依上訴人所自承在阻止告訴人自殺之過程中，並未使告訴人之頭部撞及牆壁或
    地面，有本院審判筆錄可查。準此，若告訴人未遭被告毆打，何以有腦震盪之傷
    勢，顯然告訴人之腦震盪傷勢係遭上訴人毆打所致，已屬甚明。復參以，上訴人
    所稱告訴人離家十幾天返家後，即對之提出離婚之要求，二人並發生爭吵，進而
    拉扯，則上訴人於氣憤之餘，於爭吵中出手毆打告訴人應屬非虛。另證人即上訴
    人之子丙○○亦證述：當時在三樓要下一樓洗澡，在一樓聽到父親的房間裡有阿
    姨丁○○在喊救命的尖叫聲，後來站在房門口看到我父親將阿姨壓在地上，父親
    在上面，阿姨在下面等語；證人即到場處理之警員甲○○到場處理時，除發現上
    訴人許先生在房間內，跨坐在丁○○的身上，丁○○在底下掙扎等情外，丁○○
    亦當場告訴他說她老公有打她等情，亦足為上訴人確有傷害告訴人之佐證。本件
    事證明確，上訴人傷害之犯行堪以認定。
三、核上訴人所為，係犯刑法第二百七十七條第一項之傷害罪。查上訴人乙○○雖以
    伊未傷害其妻丁○○為由，而提起上訴。然上訴人確有毆打告訴人之事實，而依
    簡易處刑聲請書所記載，上訴人係以徒手毆告訴人，造成之傷勢尚非重大，且依
    卷附之上訴人前科表所示，上訴人並無前科，因認原審判處上訴人拘役四十日，
    並得易科罰金之刑度，量刑上並無不當，因而上訴人提起上訴即無理由。
四、又查上訴人之上訴固無理由，且原審對上訴人之傷害犯行論罪科刑，亦非無見，
    均如前述，惟查，又上訴人行為後，刑法第四十一條第一項前段業於九十年一月
    四日修正為：「犯最重本刑為五年以下有期徒刑以下之刑之罪，而受六月以下有
    期徒刑或拘役之宣告，因身體、教育、職業或家庭之關係，執行顯有困難者，得
    以一元以上三元以下折算壹日，易科罰金。」，並於九十年一月十日經總統公布
    施行，被告行為後法律既有變更，比較新舊法的結果，修正後之規定對上訴人雖
    無有利或不利之情形，依刑法第二條第一項前段的規定，仍應適用裁判時的新法
    ，即裁判時之刑法第四十一條第一項前段規定，定其易科罰金之折算標準。上訴
    人之上訴意旨雖未論及，然原判決既有對上開修正前後之規定未及比較之處，顯
    有不當，自應由本院撤銷改判。爰審酌上訴人之素行，發生爭吵之原因，對告訴
    人毆打所造成之傷害之輕重等一切情狀，仍量處如主文所示之拘役四十日，並諭
    知易科罰金之折算標準。
據上論斷，應依刑事訴訟法第四百五十五條之一第三項、第三百六十九條第一項前段
、第三百六十四條、第二百九十九條第一項前段，刑法第二條第一項前段、第二百七
十七條第一項、修正後刑法第四十一條第一項前段，罰金罰鍰提高標準條例第一條前
段、第二條，判決如主文。
中      華      民      國      九十    年      八      月     三十     日
                                臺灣花蓮地方法院刑事庭
                                    審判長法官  林秀鳳
                                    法      官  陳世博
                                    法      官  吳順龍
右正本證明與原本無異。
本件不得再上訴。
                                    法院書記官
中      華      民      國      九十    年      八      月     三十一   日
附錄本判決論罪之法律條文：
刑法第二百七十七條第一項
傷害人之身體或健康者，處三年以下有期徒刑，拘役或一千元以下罰金。


司法院資訊處製作；財團法人民間司法改革基金會備份。
